【裁判字號】    98,訴,1932
【裁判日期】    981231
【裁判案由】    毒品危害防制條例
【裁判全文】
臺灣臺北地方法院刑事判決              98年度訴字第1932號
公  訴  人  臺灣臺北地方法院檢察署檢察官
被      告  甲○○
上列被告因違反毒品危害防制條例案件，經檢察官提起公訴（98
年度毒偵字第2861號），被告於準備程序中就被訴事實為有罪之
陳述，經本院告知簡式審判程序意旨，並聽取公訴人及被告之意
見後，本院合議庭裁定由受命法官獨任依簡式審判程序審理，判
決如下：
    主  文
甲○○施用第一級毒品，累犯，處有期徒刑捌月；又施用第二級
毒品，累犯，處有期徒刑伍月，扣案第二級毒品甲基安非他命壹
包（含包裝袋壹只，驗前淨重零點零參陸公克、驗後餘重零點零
參伍捌公克）沒收銷燬。應執行有期徒刑壹年，扣案第二級毒品
甲基安非他命壹包（含包裝袋壹只，驗前淨重零點零參陸公克、
驗後餘重零點零參伍捌公克）沒收銷燬。
    事  實
一、何冠純前於民國94年間因違反毒品危害防制條例案件，經本
    院以94年度訴字第1011號判決就施用第一級毒品部分判處有
    期徒刑10月，就施用第二級毒品部分判處有期徒刑5 月，並
    定應執行有期徒刑1 年，嗣經臺灣高等法院以94年度上訴字
    第3680號撤銷原判決，就施用第一、二級毒品犯行改判處有
    期徒刑1 年、6 月，並定應執行刑1 年2 月確定，又於94年
    間因偽造文書案件，經臺灣基隆地方法院以94年度基簡字第
    808 號判決判處有期徒刑6 月確定，嗣經臺灣基隆地方法院
    以96年度聲減字第3732號裁定依中華民國96年罪犯減刑條例
    就上開2 案件之宣告刑各減其二分之一，並定應執行刑為有
    期徒刑9 月確定（下稱甲執行刑）；又於95年間因違反毒品
    危害防制條例案件，經臺灣板橋地方法院以95年度訴字第17
    45號判決判處有期徒刑1 年，及以95年度訴字第3600號判決
    就施用第一、二級毒品犯行各判處有期徒刑7 月、3 月，並
    定應執行刑有期徒刑9 月確定，嗣經臺灣板橋地方法院以96
    年度聲減字第3732號裁定依中華民國96年罪犯減刑條例就上
    開2 案件之宣告刑各減其二分之一，並定應執行刑為有期徒
    刑10月確定（下稱乙執行刑），上開甲、乙執行刑經接續執
    行，於97年4 月29日執行完畢。另於88年間因施用毒品案件
    ，經臺灣板橋地方法院以88年度毒聲字第1682號裁定送觀察
    、勒戒後，經評定無繼續施用毒品傾向，由臺灣板橋地方法
    院檢察署檢察官以88年3 月25日以87年度偵字第20539 號不
    起訴處分確定，又於88年10月11月間在不詳地點連續施用第
    二級毒品安非他命，經臺灣板橋地方法院以89年度毒聲字第
    1198號裁定送觀察、勒戒後，經評定有繼續施用毒品之傾向
    ，復經臺灣板橋地方法院以90年度毒聲字第3181號裁定令入
    戒治處所強制戒治，於91年7 月26日執行完畢，並經臺灣板
    橋地方法院以90年度易字第2959號判決判處有期徒刑8 月確
    定。
二、詎何冠純仍不知戒絕毒癮，明知海洛因及甲基安非他命分別
    係毒品危害防制條例第2 條第2 項第1 款、第2 款所明定之
    第一、二級毒品，不得持有及施用，竟仍分別基於施用第一
    級毒品海洛因及第二級毒品甲基安非他命之犯意，於98年9
    月28日中午，在臺北市龍山寺公廁內，以將第一級毒品海洛
    因摻入香菸內吸取其煙霧之方式，及將第二級毒品甲基安非
    他命置於玻璃吸食器內燒烤而吸取其煙霧之方式，施用第一
    級毒品海洛因、第二級毒品甲基安非他命各1 次。嗣於98年
    9 月29日14時30分許，因形跡可疑，為警在臺北市萬華區○
    ○○路○ 段35巷15弄3 號前盤查，警員在對何冠純有確切之
    根據得為合理之可疑前，何冠純即主動將其握在手中之第二
    級毒品甲基安非他命1 包（驗前淨重0.036 公克、驗後餘重
    0.0358公克）交由警方查扣，並自首其持有第二級毒品甲基
    安非他命犯行，且經警員得何冠純同意採尿送驗後呈嗎啡及
    甲基安非他命陽性反應，始知上情。
三、案經臺北市政府警察局萬華分局報請臺灣臺北地方法院檢察
    署檢察官偵查起訴。
    理  由
一、按本件被告何冠純所犯係死刑、無期徒刑、最輕本刑為3 年
    以上有期徒刑以外之罪，其於準備程序就前揭被訴事實為有
    罪之陳述，經受命法官告知簡式審判程序之旨，並聽取其與
    公訴人之意見後，本院認無不得或不宜改依簡式審判程序進
    行之處，爰依刑事訴訟法第273 條之1 第1 項、第284 條之
    1 ，裁定本件由受命法官獨任進行簡式審判程序，合先敘明
    。
二、訊據被告對於上開犯罪事實坦承不諱，且被告為警查獲後所
    採集之尿液，經送驗結果，呈嗎啡及甲基安非他命陽性反應
    ，此有台灣尖端先進生技醫藥股份有限公司98年10月9 日濫
    用藥物檢驗報告、臺北市政府警察局偵辦毒品案件尿液檢體
    委驗單各1 張存卷可參，而被告為警查獲時扣得之疑似甲基
    安非他命晶體1 包，經送請交通部民用航空局航空醫務中心
    檢驗結果，確為第二級毒品甲基安非他命（驗前淨重0.036
    公克、驗後餘重0.0358公克），此有交通部民用航空局航空
    醫務中心98年10月21日航藥鑑字第0985294 號毒品鑑定書1
    份在卷可查，因認被告之自白與事實相符，應堪採為認定被
    告有罪之證據。本案事證明確，被告分別施用第一級毒品海
    洛因、第二級毒品甲基安非他命各1 次之犯行，堪以認定。
三、毒品危害防制條例於92年7 月9 日修正公布，自93年1 月9
    日施行，其中第20條、第23條將施用毒品之刑事處遇程序，
    區分為「初犯」及「5 年內再犯」、「5 年後再犯」，依其
    立法理由之說明：「初犯」，經觀察、勒戒或強制戒治後，
    應為不起訴處分或不付審理之裁定；經觀察、勒戒或強制戒
    治執行完畢釋放後，「5 年內再犯」者，因其再犯率甚高，
    原實施之觀察、勒戒及強制戒治既已無法收其實效，爰依法
    追訴或裁定交付審理。至於經觀察、勒戒或強制戒治執行完
    畢釋放後，「5 年後再犯」者，前所實施之觀察、勒戒或強
    制戒治已足以遮斷其施用毒品之毒癮，為期自新及協助其斷
    除毒癮，仍適用「初犯」規定，先經觀察、勒戒或強制戒治
    之程序。從而依修正後之規定，僅限於「初犯」及「5 年後
    再犯」二種情形，始應先經觀察、勒戒或強制戒治程序。倘
    被告於5 年內已再犯，經依法追訴處罰，縱其第3 次（或第
    3 次以上）再度施用毒品之時間，在初犯經觀察、勒戒或強
    制戒治執行完畢釋放5 年以後，已不合於「5 年後再犯」之
    規定，且因已於「5 年內再犯」，顯見其再犯率甚高，原實
    施觀察、勒戒或強制戒治，已無法收其實效，即應依該條例
    第10條處罰（最高法院95年第7 次刑事庭會議決定意旨、95
    年度台非字第65號刑事判決意旨參照）。查被告前於88年間
    因施用毒品案件，經臺灣板橋地方法院以88年度毒聲字第16
    82號裁定送觀察、勒戒後，經評定無繼續施用毒品傾向，由
    臺灣板橋地方法院檢察署檢察官以88年3 月25日以87年度偵
    字第20539 號不起訴處分確定，又於88年10月11月間在不詳
    地點連續施用第二級毒品安非他命，經臺灣板橋地方法院以
    89年度毒聲字第1198號裁定送觀察、勒戒後，經評定有繼續
    施用毒品之傾向，復經臺灣板橋地方法院以90年度毒聲字第
    3181號裁定令入戒治處所強制戒治，於91年7 月26日執行完
    畢，並經臺灣板橋地方法院以90年度易字第2959號判決判處
    有期徒刑8 月確定，此有臺灣高等法院被告前案紀錄表、臺
    灣板橋地方法院以94年度訴字第347 號判決各1 份在卷足參
    ，其於觀察、勒戒及強制戒治執行完畢釋放後5 年內有再犯
    施用毒品之情事，揆諸上揭說明，雖本件施用毒品他命犯行
    距初犯經觀察、勒戒執行完畢釋放日已逾5 年，仍應依毒品
    危害防制條例第23條第2 項之規定予以處罰。本件被告施用
    毒品之犯行，事證明確，應予依法論科。
四、海洛因、甲基安非他命分別係毒品危害防制條例第2 條第2
    項第1 款、第2 款所稱之第一級、第二級毒品，不得非法持
    有、施用。核被告施用第一級毒品海洛因所為，係犯毒品危
    害防制條例第10條第1 項之施用第一級毒品罪，被告施用第
    二級毒品甲基安非他命所為，係犯同條第2 項之施用第二級
    毒品罪。被告持有第一級毒品海洛因、第二級毒品甲基安非
    他命後進而施用，其持有之低度行為，應為施用之高度行為
    所吸收，不另論罪。被告施用第一級毒品海洛因、第二級毒
    品甲基安非他命犯行，犯意各別，行為互殊，應予分論併罰
    。被告前於94年間因違反毒品危害防制條例案件，經本院以
    94年度訴字第1011號判決就施用第一級毒品部分判處有期徒
    刑10月，就施用第二級毒品部分判處有期徒刑5 月，並定應
    執行有期徒刑1 年，嗣經臺灣高等法院以94年度上訴字第36
    80號撤銷原判決，就施用第一、二級毒品犯行改判處有期徒
    刑1 年、6 月，並定應執行刑1 年2 月確定，又於94年間因
    偽造文書案件，經臺灣基隆地方法院以94年度基簡字第808
    號判決判處有期徒刑6 月確定，嗣經臺灣基隆地方法院以96
    年度聲減字第3732號裁定依中華民國96年罪犯減刑條例就上
    開2 案件之宣告刑各減其二分之一，並定應執行刑為有期徒
    刑9 月確定（下稱甲執行刑）；又於95年間因違反毒品危害
    防制條例案件，經臺灣板橋地方法院以95年度訴字第1745號
    判決判處有期徒刑1 年，及以95年度訴字第3600號判決就施
    用第一、二級毒品犯行各判處有期徒刑7 月、3 月，並定應
    執行刑有期徒刑9 月確定，嗣經臺灣板橋地方法院以96年度
    聲減字第3732號裁定依中華民國96年罪犯減刑條例就上開2
    案件之宣告刑各減其二分之一，並定應執行刑為有期徒刑10
    月確定（下稱乙執行刑），上開甲、乙執行刑經接續執行，
    於97年4 月29日執行完畢，有臺灣高等法院被告前案紀錄表
    1 份在卷可參，其受有期徒刑之執行完畢後，5 年以內故意
    再犯本件有期徒刑以上之罪，為累犯，均應依刑法第47條第
    1 項之規定，加重其刑。警方雖因前於98年9 月12日查獲被
    告施用第一級毒品犯行而知被告有施用毒品之習慣，故於被
    告行經臺北市萬華區○○○路○ 段35巷15弄3 號前時，再度
    上前盤查，被告見法網難逃，遂主動將其握在手中之甲基安
    非他命1 包交由警方扣案一情，有警員張政儒98年11月28日
    職務報告1 份附卷可稽，惟警方此次查獲被告前，並無何等
    情資得知被告當日因向他人購買毒品施用而持有毒品，尚難
    認有確切根據得合理懷疑被告仍有施用毒品犯行，因認被告
    於偵查機關未發覺其持有第二級毒品犯行前，主動坦承持有
    犯行，並願接受裁判，符合刑法第62條自首之規定。又具有
    裁判上或實質上一罪關係之犯罪，苟全部犯罪未被發覺前，
    行為人僅就其中一部分犯罪自首，仍生全部自首之效力（最
    高法院90年度台上字第5435號判決意旨參照），故被告於全
    部犯罪未被發覺前，雖僅就持有第二級毒品部分自首，然與
    持有具實質上一罪關係之施用部分，仍生自首之效力。而被
    告於警方發現持有第二級毒品犯行前，即主動拿出上開毒品
    交由警方扣押而供出上開犯行，以利偵查，並於警詢中供稱
    ：想藉此機會將安非他命毒癮戒除才主動交給警方等語，足
    見其已有悔意，爰依刑法第62條前段之規定，減輕其刑。被
    告就施用第二級毒品犯行同時有刑之加重及減輕事由，應依
    刑法第71條第1 項規定，先加後減。爰審酌被告前已因施用
    毒品經觀察、勒戒、強制戒治及刑之執行完畢後，仍不能戒
    除毒癮，再次漠視法令禁制而犯本罪，惡性非輕，惟其施用
    毒品所生危害，實以自戕身心健康為主，對於他人生命、身
    體、財產等法益，尚無明顯而重大之實害，暨其施用毒品之
    次數、犯罪坦承犯行之犯後態度等一切情狀，分別量處如主
    文所示之刑，並定應執行刑，以資懲儆。被告為警查扣之第
    二級毒品甲基安非他命1 包（驗前淨重0.036 公克、驗後餘
    重0.0358 公 克），屬查獲之第二級毒品，而用以盛裝上開
    毒品所用包裝袋1 只，以現今所採行之鑑驗方式，包裝袋仍
    會殘留微量毒品而無法將之完全析離，是上開第二級毒品甲
    基安非他命1 包及用以盛裝毒品所用該只包裝袋，均應依毒
    品危害防制條例第18條第1 項前段規定宣告沒收銷燬之。至
    於鑑驗耗損之第二級毒品甲基安非他命，既已滅失，爰不再
    行諭知沒收銷燬。
據上論斷，應依刑事訴訟法第273 條之1 第1 項、第284 條之1
、第299 條第1 項前段，毒品危害防制條例第10條第1 項、第2
項、第18條第1 項前段，刑法第11條前段、第47條第1 項、第62
條、第51條第5 款，判決如主文。
本案經檢察官蔡甄漪到庭執行職務。
中    華    民    國    98    年    12    月    31    日
                  刑事第十八庭  法  官  林芳華
以上正本證明與原本無異。
如不服本判決應於收受送達後10日內向本院提出上訴書狀，並應
敘述具體理由；其未敘述上訴理由者，應於上訴期間屆滿後20日
內向本院補提理由書（均須按他造當事人之人數附繕）「切勿逕
送上級法院」。
                                書記官  林鈴芬
中    華    民    國    98    年    12    月    31    日
附錄本案論罪科刑法條
毒品危害防制條例第10條
施用第一級毒品者，處 6 月以上 5 年以下有期徒刑。
施用第二級毒品者，處 3 年以下有期徒刑。

司法院資訊處製作；財團法人民間司法改革基金會備份。
